【裁判字號】    97,台抗,835
【裁判日期】    971218
【裁判案由】    請求撤銷股權轉讓變更登記等
【裁判全文】
最高法院民事裁定              九十七年度台抗字第八三五號
再 抗告 人  甲○○
            乙○○
共      同
訴訟代理人  鄭文玲律師
上列再抗告人因與相對人丙○○等間請求撤銷股權轉讓變更登記
等事件，對於中華民國九十七年七月三十一日台灣高等法院裁定
（九十七年度抗字第一一五六號），提起再抗告，本院裁定如下
：
    主  文
再抗告駁回。
再抗告訴訟費用由再抗告人負擔。
    理  由
本件再抗告人甲○○係於民國七十七年五月二十七日生，有戶籍
謄本為證（見台灣台北地方法院（下稱台北地院）九十二年度訴
字第二七○五號卷(一)第二六五頁），毋庸列其母再抗告人乙○○
為法定代理人，先予敘明。
次查甲○○向台北地院對相對人丙○○等起訴請求撤銷其間股權
轉讓變更登記等，於訴訟中以乙○○為甲○○之母業經本院九十
四年度台上字第二六七號判決與丙○○離婚，乙○○對丙○○有
剩餘財產分配請求權為由，追加乙○○為原告。台北地院裁定駁
回其追加。再抗告人不服提起抗告。原法院以：甲○○係以丙○
○應給付扶養費為由，起訴請求撤銷相對人間移轉財產之詐害行
為。而乙○○與丙○○經裁判離婚，乙○○能否對丙○○訴請剩
餘財產之分配，尚應調查二人婚姻關係存續中之財產狀況始能判
斷。二件紛爭所應調查之證據資料不同，二者請求之基礎事實顯
然不同。次查甲○○依扶養費給付請求權而訴請撤銷相對人間財
產移轉之詐害行為，與乙○○以剩餘財產分配請求權、不當得利
、無因管理請求權提起撤銷訴訟，並非法律規定必須數人一同起
訴否則當事人適格即有欠缺之必要共同訴訟。本件追加乙○○為
原告，與民事訴訟法第二百五十五條第一項第五款之規定不合。
再查本件追加乙○○為原告，不僅當事人不同，且涉及之訴訟標
的法律關係亦不同，並非當事人及訴訟標的法律關係均同一之單
純應受判決事項聲明之擴張或減縮，與民事訴訟法第二百五十五
條第一項第三款之要件有別。況乙○○係依民法第一千零二十條
之一規定，主張相對人間移轉財產之行為有害其剩餘財產分配請
求權，此項法律關係並非甲○○本案訴訟所主張之扶養費給付請
求權之先決法律關係。且二者應調查之證據資料不同，而本件訴
訟係於九十二年五月二十八日訴訟繫屬於台北地院，甲○○遲至
九十四年六月六日始具狀追加乙○○為原告，對於相對人之防禦
及訴訟之終結難認無妨礙。再抗告人主張其追加乙○○為原告，
符合民事訴訟法第二百五十五條第一項第六款、第七款之要件，
亦屬無據。末查本院九十六年度台抗字第五○三號裁定意旨，並
未就追加乙○○為原告是否符合民事訴訟法第二百五十五條第一
項所定之各款要件為審認，亦非限制台北地院不得再審查訴之追
加之要件。再抗告人執本院前揭裁定，認台北地院不得駁回追加
之訴，亦非可採。台北地院裁定駁回追加乙○○為原告之訴，並
無違誤等詞，爰裁定駁回再抗告人之抗告，經核於法並無不合。
再抗告論旨指摘原裁定不當，求予廢棄，非有理由。
據上論結，本件再抗告為無理由。依民事訴訟法第四百九十五條
之一第二項、第四百八十一條、第四百四十九條第一項、第九十
五條、第七十八條，裁定如主文。
中    華    民    國  九十七  年   十二   月   十八   日
                      最高法院民事第四庭
                          審判長法官  許  朝  雄
                                法官  陳  淑  敏
                                法官  鄭  玉  山
                                法官  黃  義  豐
                                法官  袁  靜  文
      本件正本證明與原本無異
                                      書  記  官
中    華    民    國  九十七  年   十二   月   三十   日
                                                      Ｅ


司法院資訊處製作；財團法人民間司法改革基金會備份。
